臺灣高等法院臺中分院民事判決
111年度上字第112號
上訴人即附
帶被上訴人  陳美娟  
訴訟代理人  季佩芃律師
被上訴人即
附帶上訴人  王豫秀  

訴訟代理人  余瑞陞律師
上列當事人間請求塗銷抵押權登記等事件，上訴人對於中華民國
110年12月15日臺灣苗栗地方法院110年度訴字第188號第一審判
決提起上訴，被上訴人提起附帶上訴，本院於111年10月26日言
詞辯論終結，判決如下：
    主  文
上訴（除確定部分外）及附帶上訴均駁回。
第二審訴訟費用關於上訴部分（除確定部分外），由上訴人負擔
；關於附帶上訴部分，由被上訴人負擔。
    事實及理由
壹、程序方面：
一、按不變更訴訟標的，而補充或更正事實上或法律上之陳述者
    ，非為訴之變更或追加，民事訴訟法第256條定有明文。查
    本件上訴人即附帶被上訴人（下稱上訴人）上訴聲明原為：
    ㈠原判決廢棄。㈡確認被上訴人民國109年8月21日，經苗栗縣
    ○○地政事務所（下略稱○○地政）登記字號○○跨字第7250號，
    以如附表所示土地（見本院卷第8頁）設定擔保總金額為新
    台幣（下同）200萬元之抵押權（下稱系爭抵押權）所擔保
    之債權不存在。㈢被上訴人即附帶上訴人（下稱被上訴人，
    誤載為被告）應將系爭抵押權登記予以塗銷（見本院卷第7
    頁），嗣更正為：㈠原判決不利於上訴人之部分廢棄。㈡前項
    廢棄部分，確認被上訴人109年8月21日，經○○地政登記字號
    ○○跨字第7250號，以如原審附表所示不動產（下合稱系爭不
    動產）設定系爭抵押權，除原審判決確認債權不存在之範圍
    外，其餘本金、利息、違約金債權均不存在。㈢被上訴人應
    將系爭抵押權於185萬元範圍內之抵押權登記予以塗銷（見
    本院卷第25、222頁），核屬不變更訴訟標的而更正事實上
    之陳述，非為訴之變更或追加，先予敘明。
二、被上訴人於言詞辯論終結前，得為附帶上訴，民事訴訟法第
    460條第1項本文明定。被上訴人於本院言詞辯論終結前，就
    原審主文第二項判命其應將系爭抵押權於權利價值超過185
    萬元部分之設定登記予以塗銷部分，提起附帶上訴（見本院
    卷第29頁），核與該規定相符，亦應予准許（至上訴人請求
    確認兩造間系爭抵押權所擔保之債權總金額於本金超過185
    萬元部分、約定利息超過週年利率1％部分、遲延利息於110
    年7月19日前超過週年利率20％部分及自110年7月20日起超過
    週年利率16％部分，暨違約金超過週年利率4％部分均不存在
    在部分，經原審為被上訴人敗訴，被上訴人未上訴而告確定
    ，不予贅述）。
貳、實體方面　　　　
一、上訴人主張：上訴人因資金需求，依網路認識自稱「吳○誠
    」之人指示，先於109年8月21日設定系爭抵押權。嗣於109
    年8月26日至臺南拿取借款時，方知係向自稱「鄭代書」（
    即被上訴人之配偶鄭○鋒）辦理民間借款，且實際僅收受120
    萬元，故消費借貸契約應存於上訴人與鄭○鋒間，而非存在
    與系爭抵押權人即被上訴人間，故系爭抵押權所擔保之債權
    不存在；縱認兩造間存有消費借貸關係，因上訴人僅取得12
    0萬元借款，且擔保範圍不包括未曾提及之高額利息及違約
    金，是以超過120萬元借款、超過法定上限之利息約定應無
    效、違約金過高請求酌減至0元等部分不存在，上訴人自可
    請求塗銷系爭抵押權之部分設定登記。爰依法提起確認訴訟
    並依民法第767條第1項中段規定，請求塗銷系爭抵押權登記
    。
二、被上訴人則以：被上訴人係因上訴人透過證人王○芬及王○恩
    介紹後，始同意出借200萬元借款予上訴人，並委由王○芬、
    王○恩代為設定系爭抵押權及交付借款等事宜，而系爭抵押
    權辦理設定係由上訴人所親為，對系爭抵押權人為被上訴人
    乙事無法推諉不知；況上訴人復於相關借款文件上親自簽名
    ，是兩造間確有200萬元之消費借貸合意，而為系爭抵押權
    所擔保債權。又利息、違約金如認過高而違反民法第205條
    等相關規定，僅係不受系爭抵押權效力所及，不影響原所擔
    保之債權業已存在之事實。另依民法第861條規定，抵押權
    所擔保之範圍亦包括利息及違約金暨執行費用等債權。上訴
    人請求應塗銷或變更系爭抵押權設定登記之全部或一部，並
    無理由等語，資為抗辯。
三、原審為上訴人一部敗訴、一部勝訴之判決，即：㈠確認兩造
    間系爭抵押權所擔保之債權總金額於本金超過185萬元部分
    、約定利息超過週年利率1％部分、遲延利息於110年7月19日
    前超過週年利率20％部分及自110年7月20日起超過週年利率1
    6％部分，暨違約金超過週年利率4％部分均不存在；㈡被上訴
    人應將前項抵押權於權利價值超過185萬元部分之設定登記
    予以塗銷；㈢另駁回上訴人其餘之訴。上訴人就其敗訴部分
    不服，提起上訴，並聲明：㈠原判決不利於上訴人之部分廢
    棄。㈡前項廢棄部分，確認被上訴人系爭抵押權，除原審判
    決確認債權不存在之範圍外，其餘本金、利息、違約金債權
    均不存在。㈢被上訴人應將系爭抵押權於185萬元範圍內之抵
    押權登記予以塗銷。被上訴人答辯聲明：上訴駁回。另被上
    訴人就原審主文第二項判命其應將系爭抵押權於權利價值超
    過185萬元部分之設定登記予以塗銷部分，提起附帶上訴，
    其附帶上訴聲明：㈠原審判決主文第二項廢棄。㈡上開廢棄部
    分，上訴人於第一審之訴駁回。上訴人對附帶上訴之答辯聲
    明：附帶上訴駁回。
四、兩造不爭執事項：（見本院卷第129頁）
  ㈠上訴人所有如系爭不動產，其上所設定系爭抵押權之擔保債
    權種類及範圍為：擔保債務人對抵押權人於109年8月21日成
    立金錢消費借貸契約發生之債務（下略稱109年8月21日金錢
    債權），擔保債權總金額為200萬元之普通抵押權存在（見
    原審卷第83頁）。
  ㈡上訴人於109年8月21日設定系爭抵押權，且系爭抵押權為普
    通抵押權，抵押權人為被上訴人。
  ㈢上訴人於109年8月26日自王○芬處收受現金，上訴人與該筆現
    金合照，且於現場簽立面額為200萬元之本票、借據、收據
    （見原審卷第77、85至89頁）。
五、兩造爭執事項：（見本院卷第129頁）
  ㈠上訴人請求確認系爭抵押權擔保之債權（即本金200萬元及
    其利息、違約金）均不存在，是否有理由？
　1.兩造間有無消費借貸關係存在？是否為系爭抵押權之擔保效
    力所及？
　2.系爭抵押權所擔保之債權金額若干？
　3.是否及於利息及違約金？利息、違約金是否有過高之情形？
  ㈡上訴人請求塗銷系爭抵押權登記，是否有理由？
參、本院得心證之理由：
一、系爭抵押權係擔保上訴人對於被上訴人於109年8月21日金錢
    債權：
  ㈠按抵押權所擔保者為原債權、利息、遲延利息、違約金及實
    行抵押權之費用。但契約另有約定者，不在此限；上開規定
    於最高限額抵押權準用之。修正及增訂之民法第861條第1項
    、第881條之17分別定有明文。而民法第861條第1項規定修
    正之理由為：「學者通說及實務上見解認為違約金應在抵押
    權所擔保之範圍內，爰於本條增列之，使擔保範圍更臻明確
    ，並將「訂定」修正為「約定」，改列為第1項。至原債權
    乃抵押權成立之要件，且為貫徹公示效力，以保障交易安全
    ，連同其利息、違約金均應辦理登記，始生物權效力。惟其
    登記方法及程序應由地政機關配合辦理。故約定之利息，應
    經登記，始為抵押權擔保效力所及。至民法第861條第1項，
    係於當事人設定抵押權時，未表明抵押權所擔保之範圍時所
    作之補充規定，非謂利息可無須登記，即為抵押權擔保效力
    所及（最高法院100年度台上字第2198號民事判決先例意旨
    參照）。
　㈡依前揭兩造不爭執事項㈠㈡所示，兩造間就系爭抵押權設定登
    記之意思表示業已合致，應堪認定。復依土地登記謄本、建
    物登記謄本之記載（見原審卷第35至42、93至100頁），地
    政機關所登記系爭抵押權擔保債權為上訴人對於被上訴人於
    109年8月21日金錢債權，是依上揭說明，系爭抵押權效力僅
    及於前述兩造間於109年8月21日金錢債權，合先敘明。
二、兩造間於109年8月21日金錢債權確已成立生效，而為系爭抵
    押權之擔保效力所及：
　㈠次按抵押權係支配標的物交換價值之價值權，與用益物權係
    支配標的物用益價值之用益權，係立於同等之地位。用益物
    權既為獨立物權，為使抵押權能發揮媒介投資手段之社會作
    用，已無斷然否認其亦具有獨立性之必要，是以對抵押權從
    屬性之解釋不妨從寬。蓋設定抵押權之目的係在擔保債權之
    清償，則只須將來實行抵押權時有被擔保之債權存在即為已
    足，故契約當事人如訂立以將來可發生之債權為被擔保債權
    ，亦即其債權之發生雖屬於將來，但其數額已經預定者，此
    種抵押權在債權發生前亦得有效設立及登記（最高法院91年
    度台上字第1955號民事判決意旨參照）。本件被上訴人抗辯
    系爭抵押權所擔保109年8月21日成立之金錢消費借貸債權已
    成立，為上訴人所否認，即應由被上訴人就109年8月21日金
    錢債權成立生效之事實，負舉證責任。
  ㈡觀之系爭抵押權之設定登記原案資料（見原審卷第95至100頁
    ），其上所用印之上訴人印章與印鑑證明相符，且系爭抵押
    權人即被上訴人係委任上訴人為代理人辦理設定登記（見原
    審卷第96頁），而上訴人亦自陳：其另有與其他金融機構借
    款等語（見原審卷第161頁），則依民事訴訟法第358條第1
    項規定及前揭兩造不爭執事項㈡所示，可見上訴人確有設定
    系爭抵押權予被上訴人，供作向被上訴人借款擔保之意思為
    真。
　㈢另參照上訴人所提109年8月19日之LINE對話內容，其上顯示
    ：「（吳○誠）109年8月19日：要中午那邊代書才會回覆我
    ，先跟你說一下…」等語（見原審卷第163頁），且證人王○
    恩於原審具結稱：是楊先生傳真權狀影本介紹而來，且有寫
    需求是300萬元，但其不知道楊先生全名，且其提供謄本給
    被上訴人看，讓被上訴人斟酌同意是否要借錢；上訴人本欲
    借300萬元，後來只同意200萬元，所以上訴人還考慮了四、
    五天，後來楊先生說要，就去辦理抵押權設定登記，其叫江
    ○奇跟上訴人去辦理，設定前都有跟上訴人講，還有簽委託
    書，內容是民間貸款，上訴人都知道，借款的條件都很清楚
    ，上訴人才辦理設定；並由楊先生叫一個人帶上訴人及一位
    男性到我們台南的辦公室撥款，款項如何交付上訴人，要問
    王○芬，應該是現金給的；設定日期是8月21日，但實際撥款
    日是8月26日，只是設定時，都有跟上訴人講金主是誰，她
    都有看非常清楚等語（見原審卷第184至191頁）；證人王豫
    秀亦於原審具結稱：王○恩通知被上訴人已設定好，要撥款
    ，叫被上訴人把錢拿到王○恩這，那時被上訴人臨時有事，
    把錢領給其去撥款，她才放心，鄭○鋒沒有拿錢給其；上訴
    人到王○恩那時，其就叫上訴人先寫本票借據，還有基本資
    料，當下我有跟上訴人說這是民間借貸，上訴人都清楚；拿
    200萬給上訴人時有拍照存證；上訴人有簽立原審卷第77、8
    7、89頁所示本票、借據及收據各1份等語（見原審卷第191
    至199頁），足見本件109年8月21日金錢債權係先由王○恩指
    示助理江○奇於當日陪同上訴人前往○○地政，並由上訴人代
    理被上訴人設定系爭抵押權後，始於同年月26日，在王○恩
    位於台南辦公室，由被上訴人委請王豫秀交付現金予上訴人
    收受等情為真。況證人鄭○鋒於原法院證稱：是被上訴人叫
    我打電話給上訴人催利息等語（見原審卷第181頁），核與
    被上訴人亦自陳：其與鄭○鋒一直都是在一起的，鄭○鋒沒有
    錢，錢都在其這等語（見原審卷第181頁）相符，是上訴人
    主張係向鄭代書借款，且鄭代書之全名是事後才知悉，兩造
    間並無金錢消費借貸之合意云云，自難信取。至證人鄭○鋒
    雖曾說「借錢給你的是我」乙語，然此部分與前揭證人王豫
    秀證述內容不符，且參照後開本院勘驗筆錄載明：「…王○芬
    ：對。地政的規費謄本，手續費總共3%，這個你知道吼，再
    來就是一個車馬費，我們去幫你設定到苗栗那個那邊…」等
    語，堪認上訴人收取王○芬所交付款項時，係基於109年8月2
    1日所設定系爭抵押權而來，期間，未出現鄭○鋒姓名，故上
    訴人上開主張，顯難憑採。
　㈣另參諸系爭抵押權所擔保債權種類及範圍為109年8月21日金
    錢債權，擔保債權總金額登記為200萬元（見原審卷第98頁
    ），並無不能特定其擔保債權之範圍，且承上所述，被上訴
    人委由王豫秀於109年8月26日交付現金予上訴人收受乙情為
    真，乃係訂立已將來可發生之債權為被擔保債權，自無違反
    抵押權設定之從屬性。被上訴人既經由王豫秀交付現金予上
    訴人，於該借貸債權範圍自為系爭抵押權擔保效力所及，則
    上訴人否認兩造間未成立消費借貸關係云云，尚無足採。
三、系爭抵押權所擔保之債權金額為185萬元，且系爭抵押權效
    力及於週年利率1％之約定利息、110年7月19日前週年利率20
    ％、110年7月20日後週年利率16％之遲延利息、週年利率4％違
    約金：
　㈠復按消費借貸，指當事人間係本於借貸之意思合致，而有移
    轉金錢或其他代替物之所有權於他方之行為。消費借貸為要
    物契約，於當事人合意外，更須交付金錢或其他代替物，以
    移轉所有權於他方，始能成立，故利息先扣之金錢借貸，其
    貸與之本金額應以利息預扣後實際交付借用人之金額為準，
    該預扣利息部分，既未實際交付借用人，自不成立金錢借貸
    。查，本件上訴人主張系爭抵押權所擔保之債權不存在，為
    被上訴人所否認，自應由被上訴人就系爭抵押權所擔保債權
    之存在負舉證責任。
　㈡查，被上訴人抗辯已委由王○芬交付200萬元現金予上訴人收受乙情云云，固提出上訴人親自簽名之收據1紙及借據、本票為憑（見原審卷第149至153頁），然依證人王○芬於原審所證稱：其在交付200萬元予上訴人時，有告知上訴人要先收3個月利息15萬元等語（見原審卷第195頁），且為被上訴人所不爭執，復經本院受命法官於111年8月23日當庭勘驗109年8月26日交付款項當日錄影光碟，記載：「…檔案A…王○芬：下一頁，200萬。陳美娟：嗯。王○芬：你注意看一下，我們這邊是民間借貸，不是銀行，你這邊簽名，就是簽名寫借款的金額是200萬。陳美娟：寫在哪裡？王○芬：我這是用原子筆寫的，你疊上去，這是用鉛筆寫的，這邊寫3%，這邊寫1萬2，啊不是不是，你寫…這邊寫代書費設定含設定塗銷，你寫2萬塊，阿拉伯數字，含塗銷…陳美娟：本人陳美娟自願辦理民間借貸，借款200萬元整。王○芬：沒有問題吼，OK你照寫，這個都要寫…王○芬：我說你借200萬，利息一個月是5萬塊。陳美娟：一個月5萬塊利息！…另一與陳美娟同行男子：那我溝通一下…王○芬：你溝通一下，嘿，要想清楚喔…王○芬：江○超(音譯）是誰？與陳美娟同行男子：我。…王○芬：這邊來，這邊是200萬。(動作：拿取其中一疊錢交付陳美娟）陳美娟：嗯。(動作：收下該疊錢）…王○芬：看一下角度，嗯，可以了。這邊是200萬吼，我跟你算一下費用(動作：遞出紙張）。這是全部的費用，利息兩分半，一個月5萬塊，前後三個月就是…15萬。這是設定跟塗銷的費用…王○芬：對。地政的規費謄本，手續費總共3%，這個你知道吼，再來就是一個車馬費，我們去幫你設定到苗栗那個那邊，這邊全部加起來是24萬3，你算24萬3給我。陳美娟：(動作：解開其中一疊錢的麻繩，拿起白紙條包裹之一小疊錢）這一疊就10萬吼。王○芬：一疊100萬。陳美娟：我說這個一小疊。王○芬：對。陳美娟：24萬(動作：拿取2小疊鈔票交付王○芬）3千嗎？(動作：看向桌上紙張）。王○芬：4萬3。與陳美娟同行男子：數43張就對了。陳美娟：(動作：解開其中一小疊錢之白色紙條，數43張交付王○芬）…王○芬：橡皮筋給你把它弄好。阿再來，這個是匯款單(動作：交付一張有銀行存摺封面影本之紙張）…109年8月26日就是今天，你借款200萬，那我們有給你前後月三個月的利息，所以你到11月26號才要開始繳利息…」等語（見本院卷第327至335頁），則被上訴人委由王○芬交付款項時，既未實際交付上訴人預扣利息15萬元部分，依前揭說明，自難認係借款，自應從被上訴人主張200萬元金額予以扣除。
　㈢至手續費6萬元及設定費用1萬2000元部分，依證人王○恩於原
    審證稱：其沒有向被上訴人收取利潤，只跟借款人即上訴人
    抽3％的手續費等語（見原審卷第185頁），核與上開本院勘
    驗筆錄所載：「…地政的規費謄本，手續費總共3%，這個你
    知道吼，再來就是一個車馬費，我們去幫你設定到苗栗那個
    那邊…」等情相符，顯見此部分6萬元手續費及1萬2000元設
    定費用部分均係為使上訴人順利借得款項所生費用，則此2
    筆費用由上訴人負擔，亦合乎常情，不應從被上訴人所交付
    款項金額中予以扣除。況此2筆費用並無以折扣或巧取利益
    方式取得，該部分金額依民法第474條第2項之規定，消費借
    貸契約自屬有效成立。則被上訴人委由王○芬就系爭借款實
    際交付金額應為185萬元（計算式：200萬元－15萬元＝185萬
    元），超過此部分範圍之借款即不存在。至上訴人另主張僅
    收受120萬元借款云云，惟與本院前揭認定不符，且上訴人
    未能提出相關事證以實其說，即難採信。是上訴人上開主張
    ，均不可採。
　㈣按約定利率，超過週年百分之16者，超過部分之約定，無效
    ；110年7月20日修正之民法第205條之規定，於民法債編修
    正施行前約定，而於修正施行後發生之利息債務，亦適用之
    。109年12月29日之修正之民法第205條，自公布後6個月施
    行。民法第205條、民法債編施行法第10條之1、第36條第5
    項分別定有明文。又民法第205條係於110年1月20日公布，
    則依上開規定可知，110年7月19日前逾週年利率20％之利息
    約定，債權人對於超過部分之利息，無請求權。110年7月20
    日起逾週年利率16％之利息約定，依修正後之民法第205條規
    定，超過部分之約定，無效。查，依系爭借據，其上記載：
    「茲提供不動產為擔保物向…雙方約定條件（詳如他項權利
    證明書、抵押權設定契約書及其他約定事項所載…」等語（
    見原審卷第151頁），顯見系爭抵押權設定契約書之約定依
    照此一條文亦為借據之一部分，故系爭抵押權設定契約書兼
    具物權契約與債權契約，則約定利息為週年利率1％部分，既
    無違反強制規定，本諸契約自由原則，自應拘束兩造。然遲
    延利息部分經換算後週年利率36.5％（計算式：0.1元÷100元
    ×365日），於110年7月19日前，已逾修正前民法第205條規
    定週年利率20％之最高上限，自110年7月20日起則已逾民法
    第205條規定週年利率16％之最高上限，是以上開超過部分，
    既已違反強制規定，自均不計算利息（最高法院41年台上字
    第1547號民事判決先例意旨參照）。
　㈤按約定之違約金額過高者，法院得減至相當之數額，民法第2
    52條定有明文，此於違約金之作用為懲罰抑為損害賠償額之
    預定，均有適用（最高法院50年台抗字第55號民事判決先例
    意旨參照）。又違約金是否相當，應依一般客觀事實、社會
    經濟狀況、當事人所受損害情形，及債務人若能如期履行債
    務，債權人可得享受之一切利益等情形，以為酌定標準（最
    高法院49年台上字第807號、51年台上字第19號民事判決先
    例意旨參照）。承前所述，系爭抵押權設定契約書約定既為
    借據之一部分，兼具物權與債權契約性質，則109年8月21日
    金錢債權已明確約定懲罰性違約金逾清償日期按本金每百元
    日息1角計付等語（見原審卷第98頁），顯係懲罰性違約金
    性質，上訴人主張兩造間關於109年8月21日金錢債權無約定
    違約金乙情，自非可採。惟被上訴人既已另行約定遲延利息
    之利率，復未舉證證明其除遲延利息外有何其他之損害，而
    上開違約金之約定經換算後等同週年利率為36.5％，與前開
    遲延利息合計已達52.5％，上訴人請求予以酌減，核屬有據
    。本院審酌109年8月21日金錢債權本金為185萬元，上訴人
    倘如期履行，被上訴人復將該借款另行貸與他人，依民法第
    205條規定，自可如前所述，收取相關遲延利息（於110年7
    月19日前，週年利率20％；自110年7月20日起，週年利率16％
    ），可認被上訴人得獲取之利益已屬豐厚，再參以現今銀行
    存款利率早已不及法定週年利率5%等情形，認本件違約金應
    酌減至4％計算，始為公允、適當。
　㈥從而，系爭抵押權所擔保債權範圍僅為本金185萬元及週年利
    率1％之約定利息、110年7月19日前週年利率20％、110年7月2
    0日後週年利率16％之遲延利息、週年利率4％違約金，超過上
    開範圍既不存在，則上訴人就此部分範圍訴請確認系爭抵押
    權所擔保之借款債權不存在，即屬正當，為有理由。
四、上訴人依民法第767條第1項中段之規定，請求被上訴人塗銷
    系爭抵押權於權利價值超過185萬元部分之設定登記，為有
    理由：
　㈠按所有人對於無權占有或侵奪其所有物者，得請求返還之。
    對於妨害其所有權者，得請求除去之。有妨害其所有權之虞
    者，得請求防止之，民法第767條第1項定有明文。查系爭抵
    押權為普通抵押權而非最高限額抵押權，所登記之「權利價
    值」，如無該擔保之債權存在，或縱其擔保之債權並非全部
    不存在，亦無不許抵押人請求為部分塗銷之理（最高法院89
    年度台上字第1086號、95年度台上字第1154號民事判決意旨
    參照）。
　㈡系爭抵押權所擔保為109年8月21日金錢債權，而109年8月21
    日金錢債權成立生效時，被上訴人僅對上訴人僅有本金185
    萬元債權存在，無其他債權存在，詳如前述，堪認系爭抵押
    權所擔保債權金額實僅有185萬元，揆諸前揭說明，系爭抵
    押權自僅在擔保債權金額185萬元之範圍內始屬成立，逾此
    擔保債權金額範圍外之抵押權因無擔保之債權存在，此部分
    抵押權即無由成立。是以被上訴人對上訴人就超過185萬元
    部分之債權不存在，已妨害上訴人對系爭不動產所有權之行
    使，依前揭規定，即無不許上訴人依民法第767條第1項中段
    規定，請求就系爭抵押權為部分塗銷之理。至被上訴人固抗
    辯地政機關無從僅就不存在部分為一部塗銷等語，然經本院
    認定不存在之部分經塗銷後，地政機關本仍應就擔保債權不
    存在之部分為金額塗銷之登記，是被上訴人上開抗辯，即屬
    無理由。　
五、綜上所述，上訴人請求確認被上訴人就系爭抵押權之擔保債
    權於超過本金185萬元、超過週年利率1％約定利息、於110年
    7月19日前超過週年利率20％及110年7月20日後超過週年利率
    16％之遲延利息，及超過週年利率4％之違約金部分不存在，
    並依民法第767條第1項中段規定，請求塗銷權利價值超過18
    5萬元部分之抵押權，為有理由，應予准許，其餘請求，則
    非有據，應予駁回。從而原審於上開範圍內為上訴人敗訴之
    判決，及逾上開範圍為被上訴人敗訴之判決，均無不合。上
    訴及附帶上訴論旨指摘原判決不當，求予廢棄改判，均為無
    理由，應駁回其上訴及附帶上訴。　　
六、本件事證已臻明確，兩造其餘之攻擊或防禦方法及所用之證
    據，經本院斟酌後，認為均不足以影響本判決之結果，爰不
    逐一論列，附此敘明。
七、據上論結，本件上訴及附帶上訴均無理由，依民事訴訟法第
    449條第1項、第78條，判決如主文。
中　　華　　民　　國　　111 　年　　11　　月　　23　　日
                  民事第六庭 審判長法  官  楊熾光
                                   法  官  莊宇馨
                                   法  官  郭玄義
正本係照原本作成。       
王豫秀不得上訴。
陳美娟如不服本判決，應於收受送達後20日內向本院提出上訴書
狀，其未表明上訴理由者，應於提出上訴後20日內向本院補提理
由書狀（均須按他造當事人之人數附繕本）。
因疫情而遲誤不變期間，得向法院聲請回復原狀。
上訴時應提出委任律師或具有律師資格之人之委任狀；委任有律
師資格者，另應附具律師資格證書及釋明委任人與受任人有民事
訴訟法第466條之1第1項但書或第2項所定關係之釋明文書影本。
如委任律師提起上訴者，應一併繳納上訴審裁判費。　
                                   書記官  廖家莉
　
中　　華　　民　　國　　111 　年　　11　　月　　23　　日